臺灣高等法院臺中分院刑事裁定　　　　　　　　　　九十一年度聲字第四七五號
　　聲　明　人　乙○○
　　　　　　　　丙○○
　　　　　　　　甲○○
右聲明人因聲明疑義案件，對於中華民國九十一年五月三十一日本院九十一年聲字第
三八三號裁定，聲明疑義，本院裁定如左：
    主  文
聲明疑義駁回。
    理  由
一、聲明疑義意旨略以：本院九十年上訴字第一八六七號判決判處聲明人有罪確定，
    原判決諭知聲明人不得上訴，檢察官得上訴，而檢察官及被告均係當事人，自有
    違憲法第七條平等原則之規定，且本案係不得上訴第三審法院之案件，聲明人以
    足生影響於判決之重要證據漏未審酌為由，聲請再審，本院不予審理，似有違背
    法令，發生疑義，因而請求解釋。聲明人前聲明請求處理，本院以九十一年聲字
    第三八三號裁定不予處理，爰再聲明疑義云云。
二、按當事人對於有罪裁判之文義有疑義者，得向諭知該裁判之法院聲明疑義，為刑
    事訴訟法第四百八十三條所明文規定。且所謂對於有罪裁判之解釋有疑義，係指
    對於科刑判決之主文有疑義而言，至對於判決之理由，則不許聲明疑義（參照最
    高法院二十七年聲字第十九號、三十一年聲字第二一號裁定意旨）。經查，聲明
    人三人前因違反水利法等案件，經臺灣南投地方法院以九十年訴字第二五二號判
    決有罪並宣告緩刑在案，案經聲明人提起上訴後，經本院以九十年上訴字第一八
    六七號判決「上訴駁回」，因該案檢察官起訴之罪名係刑法第三百二十一條第一
    項第四款加重竊盜罪，及水利法第九十二條之一第一項後段致生公共危險罪嫌（
    五年以下有期徒刑之罪），則原審將加重竊盜罪起訴法條變更為刑法第三百二十
    條之竊盜罪，且將聲明人違反水利法之罪嫌，不另為無罪之諭知，顯見原審認定
    之罪名較輕，且對於聲明人係屬有利，則依刑事訴訟法第三百七十六條第二款規
    定，該竊盜罪名，係屬不得上訴第三審之罪名，則聲明人自係不得再上訴（參照
    最高法院七十四年台上字第三三五二號、七十五年台上字第二一四八號判例意旨
    ），惟因檢察官起訴罪名尚有水利法，因而雖經法院不另為聲明人即該案被告無
    罪之諭知，則該水利法之罪名既不在刑事訴訟法第三百七十六條限制範圍內，是
    以檢察官自係得上訴，亦甚明確，可見本院判決該案上訴駁回後，正本為上開載
    明，係屬依法有據，至為明顯。
三、嗣該刑案確定後，聲明人先以重要證據漏未審酌為由，提起再審之聲請（如係得
    上訴第三審，依刑事訴訟法第四百二十一條規定意旨，不得以該事由，提起再審
    之聲請），經本院於九十年十二月三十一日以九十年聲再字第三一九號裁定，認
    定無理由而裁定駁回，此有該裁定書在卷可稽，茲因該案件係不得上訴於第三審
    之案件，是依刑事訴訟法第四百零五條之規定，自係不得抗告（參照最高法院二
    十九年抗字第五號裁定意旨），顯見本院上開裁定正本載明不得抗告，亦係依法
    有據，則聲明人再對本院九十年上訴字第一八六七號判決提起聲明疑義，經本院
    以本院尚非該判決之「諭知該裁判之法院」等為由而裁定駁回後，聲明人又再聲
    明疑義，經本院先後以九十一年聲字第一五四號、第二三四號、第三一三號、第
    三八三號裁定駁回在案，顯見聲明人就本院九十一年聲字第三八三號裁定聲明疑
    義，核與前開法條規定要件未符，甚為顯明。至於聲明人所認本院九十年上訴字
    第一八六七號判決載明被告不得上訴檢察官得上訴意旨，有違憲法平等原則云云
    如屬有據，亦應循釋憲之程序為之，核與上開認定無涉，從而，本件聲明人對本
    院上開駁回聲明疑義之裁定或駁回再審聲請之裁定等，提起本件聲明疑義，經核
    於法未合，自應予駁回。
據上論斷，依刑事訴訟法第四百八十六條，裁定如主文。
中      華      民      國      九十一  年      六      月      二十四  日
                                臺灣高等法院臺中分院刑事第二庭
                                      審判長法  官  羅  禮  政
                                            法  官  陳  欣  安
                                            法  官  蔡  聰  明
右正本證明與原本無異。
不得抗告。
                                            書記官  郭  振  祥
中      華      民      國      九十一  年      六      月      二十四  日
                                                                        Ａ
